【裁判字號】    89,訴,1594
【裁判日期】    890818
【裁判案由】    公共危險
【裁判全文】
臺灣臺中地方法院刑事判決                        八十九年度訴字第一五九四號
    公  訴  人  臺灣台中地方法院檢察署檢察官
    被      告  丙○○
    指定辯護人  本院公設辯護人甲○○
右列被告因公共危險案件，經檢察官提起公訴（八十九年度偵字第九一八一號），本
院判決如左：
    主  文
丙○○放火燒燬現未有人所在之他人所有建築物，未遂，累犯，處有期徒刑壹年拾月
。扣案之塑膠桶壹個沒收。
    事  實
一、丙○○曾於民國八十三年五月九日，因違反肅清煙毒條例及麻醉藥品管理條例案
    件，經法院分別判處有期徒刑三年二月、四月，合併定應執行刑三年四月確定，
    入監服刑後，於八十四年八月二十二日假釋出監，八十七年十一月二十六日假釋
    期滿執行完畢。猶不知悔改，復於八十九年四月二十九日十九時二十分許，於飲
    酒後，自台中縣東勢鎮○○路六四號其住處後方，取出以塑膠桶裝盛之汽油一桶
    ，至隔鄰同鎮○○路六六號東側由乙○○經營適已歇業二日而未有人所在之「天
    冷小吃店」（該店面無門牌號碼，為一層樓鐵架烤漆浪板結構，乙○○平日打烊
    後即離開此處，未供人住居使用），將桶內汽油潑灑在門前之鐵捲門上，再點火
    起燃，而放火燃燒現未有人所在之他人所有建築物，幸為丙○○之父查覺而呼喊
    鄰人滅火，及報警前來滅火而未遂，然業已造成該鐵捲門燻黑、部份塑膠椅、免
    洗碗、飲料等因不耐高溫而熔化之損害（財物損失約新台幣一千元，此部分未經
    乙○○提出告訴）。
二、案經台中縣警察局東勢分局報請臺灣臺中地方法院檢察署檢察官偵查起訴。
    理  由
一、訊據被告丙○○對於右揭時地潑灑汽油在乙○○所經營之「天冷小吃店」之鐵捲
    門上而予縱火之情固供承不諱，惟辯稱：伊係酒後所為云云。經查：（一）被害
    人乙○○所經營之「天冷小吃店」遭被告潑灑汽油縱火，造成該小吃店鐵捲門燻
    黑、部份塑膠椅、免洗碗、飲料等因不耐高溫而熔化（財物損失約新台幣一千元
    ）之事實，業據被告坦認不諱，復有台中縣消防局火災調查報告書一份、現場照
    片四幀在卷可稽，及裝盛汽油之塑膠桶一個扣案足資佐憑。（二）被害人乙○○
    於本院審理時陳稱：該「天冷小吃店」平日僅供做生意之用，未有人住居該處，
    被告放火時，該小吃店沒有營業，裡面也沒有人等語（見本院八十九年八月三日
    訊問筆錄），由是足見被告放火之時，該「天冷小吃店」係屬現未有人所在之他
    人所有建築物至明。（三）被告雖以酒後縱火置辯，然其縱火之時有否喝酒，及
    是否因之陷於精神耗弱或心神喪失之狀態，因警員於案發之初，並未對被告做酒
    精濃度測試及詢問相關證人予以查明，本院因缺乏證據資料，故對此無從加以判
    斷。退步言之，縱認被告確係酒後縱火，然此亦屬學說上所稱之「原因自由行為
    」（即行為人在有責任能力狀態下已種下決定之原因，但至其已達無責任能力或
    限制責任能力之情狀下，始實現構成要件之行為），尚不得援引而卸免其刑責。
    故綜上所述，本件事證至臻明確，被告犯行堪以認定。
二、核被告所為，係犯刑法第一百七十四條第四項、第一項之放火燒燬現未有人所在
    之他人所有建築物未遂罪。公訴人認係犯同法第一百七十三條第一項之放火罪，
    起訴法條尚有未洽，應予變更。被告曾於八十三年五月九日，因違反肅清煙毒條
    例及麻醉藥品管理條例案件，經法院分別判處有期徒刑三年二月、四月，合併定
    應執行刑三年四月確定，入監服刑後，於八十四年八月二十二日假釋出監，八十
    七年十一月二十六日假釋期滿執行完畢，此有台灣高等法院被告全國前案紀錄表
    在卷可按，其於受有期徒刑執行完畢後五年以內再犯有期徒刑以上之本罪，為累
    犯，應加重其刑。又被告著手於犯罪行為之實行而不遂，為未遂犯，爰依刑法第
    二十六條前段減輕其刑，並先加後減。本院審酌被告有施用毒品之不良素行（參
    右揭前案紀錄表），犯罪之動機、手段、致生危害之程度，犯後坦承犯行之態度
    等一切情狀，量處如主文所示之刑。扣案之塑膠桶一個，為供犯本罪所用之物，
    且為被告所有，業據其供明在卷，應依刑法第三十八條第一項第二款規定宣告沒
    收。
據上論斷，應依刑事訴訟法第二百九十九條第一項前段、第三百條，刑法第一百七十
四條第一項、第四項、第二十六條前段、第四十七條，判決如主文。
中      華      民      國      八十九      年      八    月    十八    日
                                        法  官  游  文  科
右正本證明與原本無異。
如不服本判決，應於送達後十日內向本院提出上訴狀（須附繕本），上訴於台灣高等
法院台中分院。
                                        書記官
中      華      民      國      八十九      年      八    月    十九    日
附錄論罪科刑法條
刑法第一百七十四條：
放火燒燬現非供人使用之他人所有住宅或現未有人所在之他人所有建築物、礦坑、火
車、電車或其他供水、陸、空公眾運輸之舟、車、航空機者，處三年以上十年以下有
期徒刑。
放火燒燬前項之自己所有物，致生公共危險者，處六月以上五年以下有期徒刑。
失火燒燬第一項之物者，處六月以下有期徒刑、拘役或三百元以下罰金，失火燒燬前
項之物，致生公共危險者，亦同。
第一項之未遂犯罰之。


司法院資訊處製作；財團法人民間司法改革基金會備份。
